【裁判字號】    88,重訴,570
【裁判日期】    891020
【裁判案由】    損害賠償
【裁判全文】
臺灣臺中地方法院民事判決  八十八年度重訴字第五七○號
    原      告  鵬遠環境工程股份有限公司
    法定代理人  丙○○
                送達代收人  .
    訴訟代理人  施瑞章  律師
    被      告  乙○○      住.
    訴訟代理人  吳雪如  律師
右當事人間請求損害賠償事件，本院判決如左：
    主      文
被告應給付原告新台幣肆佰參拾陸萬陸仟貳佰參拾伍元及自民國八十八年八月二十七
日起至清償日止，按年息百分之五計算之利息。
原告其餘之訴駁回。
訴訟費用由被告負擔五分之二，餘由原告負擔。
本判決原告勝訴部分，於原告以新台幣壹佰肆拾陸萬元為被告供擔保後，得假執行；
但被告如於假執行程序實施前，以新台幣肆佰參拾陸萬陸仟貳佰參拾伍元預供擔保，
得免為假執行。
原告其餘假執行之聲請駁回。
    事      實
甲、原告方面：
  一、聲明：
    （一）被告應給付原告新台幣（下同）一千零五十九萬六千二百三十五元及其中
          六百萬元自起訴狀繕本送達翌日起，四百五十九萬六千二百三十五元自擴
          張聲明狀送達翌日起，均至清償日止，按年息百分之五計算之利息。
    （二）原告願供擔保請准宣告假執行。
  二、陳述：
    （一）被告原為任職原告公司之財務協理，竟利用其職務上所掌管之原告公司之
          存摺、支票簿及印鑑章，未經原告公司同意擅自開立以被告自己為受款人
          ，發票日均為八十六年三月五日，面額均為一百萬元，票號為ＰＡ000
          0000號、發票人為原告公司之支票十紙，合計一千萬元，並執之向鈞
          院聲請裁定假扣押，經鈞院以八十七年度裁全一字第一九四一號民事裁定
          准予假扣押，並據以聲請強制執行，扣押原告公司於泛亞商業銀行南屯分
          行、中港分行、新竹區中小企業銀行台中分行、台中市第十一信用作社各
          銀行帳號之存款，凍結原告所有一切資金，且就原告公司對外工程承攬合
          約所載工程款，禁止原告公司收取或為其他處分，而各該工程債務人亦不
          得對原告公司清償，尤有甚者，更對原告公司辦公處所之一切辦公家具予
          以扣押，向執行書記官表示由其代為保管，強行搬離代為保管，致原告公
          司無法營運，且因往來銀行存款、帳號均受扣押，致原告公司所出具之支
          票均因此而退票，各在建工程合約書無法續行承建，致分遭解除工程合約
          ，沒收保證金及未領工程款，原告公司於環境工程業界之商譽，亦因而毀
          於一旦，無法立足營運，而原告公司亦因無法營運而歇業，並經台中市稅
          捐處黎明分處通報擅自歇業而飭原告辦理註銷或變更登記，原告因受有損
          害，被告為假扣押之執行後，經鈞院限期起訴，經鈞院八十七年中簡字第
          二三三八號、八十七年度簡上字第四七六號判決駁回在案，認定被告未經
          原告公司同意授權擅自開立以自己為受款人之支票十紙，原告公司因被告
          之假扣押，業已遭受重大之損害，爰依民事訴訟法第五百三十一條及侵權
          行為之規定，請求賠償損害。
    （二）被告以偽造之十紙支票聲請對原告公司所有銀行帳戶及對外工程承攬合約
          所載工程款予以假扣押，致工程業主質疑原告完工能力、合作協力廠商擔
          心牽連受損紛紛走避，工程紛遭解約，甚獲被要求賠償，損失不眥商譽破
          壞殆盡，詳列損失如後：
      １、八十七年六月十六日原告與台灣省立彰化醫院簽訂之工程承攬合約，由原
          告承作彰化醫院第二類事業廢棄物處理機構擴充相關週邊設備工程，原告
          於八十七年六月二十五日將其中之工程進料系統轉包予永泰企業社，所有
          工程原均如期順利進行，且已趨近完工，詎料永泰企業社於知悉原告公司
          帳戶存款遭假扣押、支票遭拒絕往來，唯恐工程款債權未能受償，而將已
          完成之進料系統拆回，致八十七年十月十二日經彰化醫院催告原告履約，
          原告終因銀行帳戶及應收工程款均遭受假扣押，而致彰化醫院解除該工程
          合約，沒收原告之履約保證金二十萬元及差額保證金六十萬七千四百二十
          六元，且原告因承攬該工程原得請求之一百八十九萬二千五百七十四元之
          工程款，亦因之而遭沒收，拒絕給付，原告因而受有二百七十萬元之損害
          ；尤有甚者，原告因本件工程未能完工，依台灣省政府七十九年一月三日
          七九府建字第一四二００號函之規定，原告公司自此不得再參加任何公共
          工程投標，原告所受損害實難以估計。
      ２、八十七年五月五日原告與國光生物科技股份有限公司（下稱國光公司）簽
          訂動物屍體暨垃圾焚化爐按買賣合約，係因被告之不當假扣押，致原告無
          法正常營運，而遭國光公司於施工半途亦即八十七年九月九日終止前開契
          約，此件工程總價為一百二十萬七千五百元，雖原告公司於簽約時先收取
          二十四萬一千五百元之簽約金，但因已轉付訖下游承包商永泰企業社十七
          萬元，是本件工程遭解約，原告共計損失一百一十三萬六千元。
      ３、被告於八十七年七月之聲請假扣押，且將原告公司辦公處所內之一切辦公
          家具、生財器具予以假扣押，並向執行書記官表示由其代為保管，而強行
          搬離扣押物，致原告公司無法營運，原告所有銀行資金帳戶又均遭扣押，
          終致原告無力繳付租賃辦公處所之租金，而被迫返還辦公處所，並遭出租
          人沒收租賃保證金一十七萬零八百三十五元，公司亦因此被指為擅自歇業
          ，諭令註銷登記。
      ４、八十七年六月十一日原告公司與昆山六豐機械工業有限公司（即台灣六和
          機械公司）（下稱昆山六豐公司）就昆山公司之廢水整改工程簽訂合約，
          亦因被告之不當假扣押致昆山六豐公司於八十八年一月二十三日終止上揭
          合約，並請求原告賠償損害，原告因本件合約之終止，共計損失五十八萬
          九千四百元。
      ５、綜上所述，原告因被告聲請假扣押所受之財產損害共計四百五十九萬六千
          二百三十五元，名譽損失共計六百萬元，合計一千零五十九萬六千二百三
          十五元。
  三、對被告抗辯所為之陳述：
    （一）被告確有侵權行為之故意或過失：
      １、被告所提出借據之立據日期載明為八十七年三月十四日，而被告於本院自
          承系爭支票為原告公司負責人丙○○於八十七年三月一日至三月五日間某
          日授權簽發，二者顯相矛盾，又觀諸該借據字跡與被告所提出之書狀筆跡
          均屬相同，顯係該借據為被告所自書，惟該借據上所蓋用原告公司之印章
          向為被告所保管，亦徵前開借據顯非出自原告意思所開立。參諸電話錄音
          譯文，果若原告曾經授權被告簽發系爭支票，被告大可提出借據為憑，何
          需於時隔一個半月後與丙○○在電話通訊中，再三強調簽發系爭支票係經
          丙○○同意云云，顯與常情有違。
      ２、被告所執有之系爭支票用紙，係原告於八十七年三月十二日始向泛亞銀行
          領用，然被告卻於本院聲稱系爭支票為原告於八十七年三月上旬授權簽發
          云云，顯非實情；縱認原告確有授權被告簽發系爭支票，做為借款擔保之
          用，依常情系爭支票之發票日應係同日或其後之日期，系爭支票顯然倒填
          日期，殊違常態，亦徵被告所言不實。
      ３、系爭支票均是記名支票，指明受款人為被告，如原告有授權被告開立系爭
          支票交付洪大華，豈可能記名受款人為被告，且禁止背書轉讓，被告又如
          何將系爭支票交付洪大華，以達擔保借款之目的？
          。
    （二）被告確實造成原告之重大損害：
      １、被告於假扣押程序中查封之電腦部分雖交由原告保管，然該電腦設備均已
          遭被告鎖碼，無法進入，僅對於知道如何解碼之被告有用，對於原告而言
          ，該電腦已形同廢物。
      ２、被告搬離之原告公司生財器具，不惟桌椅、碎紙機，尚包括對工程公司而
          言猶如手腳之繪圖機、掃描器、列表機等，使原告公司無法繼續營運，況
          原告公司董事長、副總經理、財務副理等決策者之辦公桌椅全遭扣押搬離
          ，雖經原告於假扣押執行時，力陳由扣押債務人之原告保管，可由公司正
          常影運，同時不影響被告之假扣押債權，但被告執意強制搬離，由其保管
          ，致造成原告公司無法營運，加以公司往來銀行、帳號均受扣押，根本無
          法另行添購生財器具以繼續營運，公司職員亦紛紛離職，當然無法續行各
          在建工程之進度，以致分遭解除工程合約，沒收保證金及未領工程款，原
          告所受損害與被告之行為間具有因果關係。
      ３、丙○○係因原告公司遭被告假扣押無法繼續營運，始前往鵬成公司、鵬程
          公司受僱，並非係以原告公司資產移轉成立他公司，又原告公司有意繼續
          立足於環工界，焉有故意不施工，遭致解約，使其名譽掃地，影響信譽之
          理。
  三、證據：提出本院八十七年度裁全一字第一九四一號民事裁定影本一份、執行命
            令影本一份、八十七年度中簡字第二三三八號民事判決影本一份、八十
            七年度簡上字第四七六號民事判決影本一份、台中市政府營利事業登記
            證影本一份、台灣省政府建設廳環境保護工程業登記證影本一份、新竹
            區中小企業銀行台中分行八十七年八月七日台中字第一號通知影本一份
            、支票影本五份、退票理由單影本五份、慶豐商業銀行信用卡部通知影
            本一份、買賣合約書影本一份、鵬遠環境工程股份有限公司函影本一份
            、台灣省立彰化醫院八十七年十月十二日八十七彰醫總字第三０五七號
            函影本一份、八十七年十一月十八日八十七彰醫總字第三五九七號函影
            本一份、八十七年十二月十一日八十七彰醫總字第三九三四號函影本一
            份、八十八年六月五日八十八彰醫總字第一七六０號函影本一份、收據
            影本二份、工程合約書影本一份、台灣省立彰化醫院第二類事業廢棄物
            處理機構擴充相關週邊工程投標須知影本一份、買賣合約書影本一份、
            存證信函影本一份、買賣合約書影本一份、轉帳傳票影本一份、支票影
            本一份、請款單影本一份、指封切結影本一份、終止租賃契約協議書影
            本一份、台中市稅捐稽徵處黎明分處函影本一份、機械採購合約書影本
            一份、通知函影本一份、聲請撤銷假扣押狀影本一份、本院八十八年度
            裁全聲字第四六六號民事裁定影本一份、支票影本三十份、協議書影本
            一份、轉帳傳票影本二份、統一發票影本二份、本院八十八年度促字第
            三０一五九號支付命令影本一份、八十八年度中小字第八四三號小額訴
            訟判決影本一份、離職申請書影本五份、薪資月報表影本二份、統一發
            票六份、現金支出傳票影本二份、台中市稅捐稽徵處營業稅繳款書影本
            三份、離職證明書影本一份、大陸公司稅金及所需經費報告影本一份、
            簽呈影本一份、請款申請書影本一份、彰化商業銀行大陸間接匯出匯款
            申請書影本一份、本院八十八年度中小字第八四三號小額訴訟判決影本
            一份、八十八年度小上字第六一號民事判決影本一份、行政院暨所屬各
            機關營繕工程招標注意事項影本一份、本院八十八年度中簡上字第一二
            九號刑事判決影本一份等物，並聲請傳訊證人陳聖智、林明珠、何梓權
            。
乙、被告方面：
  一、聲明：
    （一）原告之訴駁回。
    （二）如受不利判決願供擔保免為假執行。
  二、陳述：
    （一）被告於原告公司擔任協理兼稽核主任、採發中心主任及財務部經理，應原
          告之要求為公司週轉借款，被告乃陸續向第三人洪大華調借現款與原告公
          司使用，前後累計達一千萬元，因大部分款項均係被告向第三人洪大華所
          調借，為求擔保，於八十七年三月初即向原告公司之董事長丙○○提及應
          設定擔保物權或開立借款同額支票予洪大華收執，以資保障，經丙○○同
          意並授權被告簽發系爭支票十紙，每紙面額一百萬元，共一千萬元，嗣後
          丙○○與被告發生細故，訴外人洪大華乃將系爭支票轉交被告，由被告行
          使票據權利，經被告提示遭退票不獲付款，為保債權，乃於提起給付票款
          之訴前，先為假扣押之保全程序，隨後起訴請求。鈞院八十七年度中簡字
          第二三三八號判決被告勝訴，惟經原告上訴，遭鈞院八十七年度簡上字第
          四七六號認為被告係自己代理及未經許可簽發系爭支票而駁回原告之訴，
          判決確定，被告之假扣押本案部分敗訴，乃因該確定判決認定事實不清所
          致，被告並非明知無債權而實施之假扣押，而係正當行使權利，非具有侵
          權行為之故意或過失之主觀要件，原告請求，實無道理。
    （二）被告之假扣押縱為不當，惟是否致原告受有損害，其間因果關係又是如何
          ，原告並未提出實證證明，而僅檢附解約通知書，然該事證至多僅能說明
          有解約之事實，至於為何解約，是否確因被告之假扣押而致其財務困難無
          法履約，抑或原告故意不履行契約，應由原告負舉證之責。
    （三）原告所舉之損害，均無被告無關：
      １、被告於假扣押執行程序中僅扣得如指封切結書上所載之物品，可分類為自
          動總機、部分桌椅、電腦、列表機等，其中電話自動總機及電腦部分，交
          由原告自行保管，不礙原告使用，所搬離者僅為桌椅、碎紙機等不礙營運
          之物，並無原告所稱利用假扣押執行程序搬離其生財機具，致其無法營運
          之事，又所扣得工程合約書金額僅二十五萬七千二百五十元、銀行存款二
          十七萬九千五百八十七元，亦不影響原告之營運。
      ２、原告遭台灣六和機械公司解約，係因原告施工品質不良，未達契約要求所
          致，原告請求賠償五十八萬九千四百元，實為無理。
      ３、又原告公司對外債務不少，負責人丙○○亦有另起爐灶以便脫身之意，對
          於公司營運早已不在意，並將原有公司資產移轉至新成立之公司，故原辦
          公場所租賃契約之終止及原告公司之歇業原因，均是丙○○金蟬脫殼之計
          ，而非被告正當權利行使所致，因此原告要求賠償押租金十七萬餘元之損
          害及歇業之損失，洵為無據。
      ４、至於彰化醫院及國光公司工程合約之解除，純係因該工程款曾遭被告假扣
          押，而原告公司為不讓被告勝訴後領取，再加上其負責人丙○○早已無心
          於原告公司業務上，乃採取不施工之態度，終招致解約，被沒收保證金，
          是以，前開工程之解約損失，與被告無關。
    （四）按公司係法組織之法人，其名譽遭受損害，無精神上痛苦之可言，登報道
          歉已足回復其名譽，自無依民法第一百九十五條第一項規定請求精神慰撫
          金之餘地，最高法院六十二年台上字第二八０六號判例參照。原告名譽受
          有何損害，是否與被告之假扣押有相當因果關係，原告均未舉證以實其說
          ；又公司法人之名譽縱有遭受損害，惟因無精神上之痛苦可言，自無請求
          精神慰撫金之適用，是以，原告請求六百萬元之精神慰撫金，洵屬無據。
  三、證據：提出筆錄影本一份、電話錄音譯文影本一份、臺灣臺中地方法院檢察署
            八十七年度偵字第一二五０二號簡易判決處刑聲請書影本一份、本院八
            十七年度中簡字第二三三八號民事判決影本一份、八十七年度簡上字第
            四七六號民事判決影本一份、答辯狀影本一份、指封切結書影本一份、
            照片二張、公司基本資料查詢影本一份、昆山六豐機械工業有限公司工
            業廢水整改工程機械採購合約書影本一份、永信藥品工業股份有限公司
            台灣新廠廢水處理場工程合約書影本一份、經濟部公司執照影本一份、
            公司簡介影本一份、工程合約書影本一份、調查筆錄影本一份、統一發
            票影本一份、人事職掌表影本一份、公司基本資料查詢影本一份、錄音
            譯文影本一份、經濟部公司執照影本一份、陳述狀影本一份、臺灣臺中
            地方法院檢察署八十九年度偵續字第八三號起訴書影本一份等物，並聲
            請傳訊證人王松川、陳正奮、許美華、曾明富、洪大華及聲請向台中市
            第九信用合作社南屯分社查詢鵬遠環境工程股份有限公司帳戶匯款資料
            、向彰化銀行大甲分行查詢支票兌領紀錄。
    理      由
一、訟狀送達後，原告不得將原訴變更或追加他訴，但請求之基礎事實同一者，不在
    此限，民法第二百五十五條第一項第二款定有明文。原告基於同一之原因事實，
    追加民事訴訟法第五百三十一條撤銷假扣押之損害賠償請求權為訴訟標的，揆諸
    前揭規定，自無須經被告同意，即屬合法，合先敘明。
二、本件原告起訴主張：被告原為任職原告公司之財務協理，竟利用其職務上所掌管
    之原告公司之存摺、支票簿及印鑑章，未經原告公司同意擅自開立以被告自己為
    受款人，發票日均為八十六年三月五日，面額均為一百萬元，票號為ＰＡ000
    0000號、發票人為原告公司之支票十紙，合計一千萬元，並執之向鈞院聲請
    裁定假扣押，經鈞院以八十七年度裁全一字第一九四一號民事裁定准予假扣押，
    並據以聲請強制執行，扣押原告公司於泛亞商業銀行南屯分行、中港分行、新竹
    區中小企業銀行台中分行、台中市第十一信用作社各銀行帳號之存款，凍結原告
    所有一切資金，且就原告公司對外工程承攬合約所載工程款，禁止原告公司收取
    或為其他處分，而各該工程債務人亦不得對原告公司清償，更對原告公司辦公處
    所之一切辦公家具予以扣押，向執行書記官表示由其代為保管，強行搬離代為保
    管，致原告公司無法營運，且因往來銀行存款、帳號均受扣押，致原告公司所出
    具之支票均因此而退票，各在建工程合約書無法續行承建，致分遭解除工程合約
    ，沒收保證金及未領工程款，原告公司於環境工程業界之商譽，亦因而毀於一旦
    ，無法立足營運，而原告公司亦因無法營運而歇業，並經台中市稅捐處黎明分處
    通報擅自歇業而飭原告辦理註銷或變更登記，被告為假扣押之執行後，經鈞院限
    期起訴，復經鈞院八十七年中簡字第二三三八號、八十七年度簡上字第四七六號
    判決駁回在案，認定被告未經原告公司同意授權擅自開立以自己為受款人之支票
    十紙，原告公司因被告之假扣押，業已遭受重大之損害，爰依民事訴訟法第五百
    三十一條及侵權行為之規定，請求被告賠償財產上之損害四百五十九萬六千二百
    三十五元及精神上之損害六百萬元。被告則以系爭支票係經原告授權簽發，並非
    被告自己代理擅自簽發，前開民事事件認定事實不實在，又被告對於原告確實有
    系爭支票之債權存在，供擔保為假扣押之執行，係屬行使權利之正當行為，並無
    故意侵害原告權益之意，又原告之損害與被告之實施假扣押行為間並無因果關係
    ，原告遭解約係因本身施工不良所致，與被告無關，且被告扣押之帳戶及合約書
    總金額僅屬少數，當不致影響原告之營運，再者，原告縱有損害，其因解除契約
    未予施工所減省之費用亦應予扣除，始屬合理等語。
三、原告主張被告持其以原告公司名義簽發之系爭支票十張，聲請對原告公司之所有
    銀行帳戶及工程合約實施假扣押執行程序，嗣經被告提起給付票款之本案訴訟，
    經判決敗訴確定，被告聲請撤銷假扣押之執行等情，業據提出本院八十七年度裁
    全一字第一九四一號民事裁定影本一份、執行命令影本一份、八十七年度中簡字
    第二三三八號民事判決影本一份、八十七年度簡上字第四七六號民事判決影本一
    份、、聲請撤銷假扣押狀影本一份、本院八十八年度裁全聲字第四六六號民事裁
    定影本一份等物為證，被告亦不爭執，堪信為真實。至於原告主張因被告不當之
    假扣押行為，凍結原告所有之銀行資金及工程合約，致使原告信用受損、工程解
    約、員工離職，無法營運，因而遭受之損害：彰化醫院解除工程合約，沒收履
    約保證金二十萬元及差額保證金六十萬七千四百二十六元、拒絕給付工程款一百
    八十九萬二千五百七十四元，合計為二百七十萬元之損害，國光公司於施工中
    途終止工程合約，喪失工程款一百二十萬七千五百元之收益，其中原告於簽約時
    先行收取之二十四萬一千五百元簽約金，但已轉付下游承包商永泰企業社一十七
    萬元，合計為一百一十三萬六千元之損害，原告辦公處所之出租人終止租約，
    沒收租賃保證金一十七萬零八百三十五元之損害，昆山六豐公司終止工程合約
    ，原告依約賠償五十八萬九千四百元之損害，原告名譽受損之損害六百萬元，
    總計一千零五十九萬六千二百三十五元等情，提出台中市政府營利事業登記證影
    本一份、台灣省政府建設廳環境保護工程業登記證影本一份、新竹區中小企業銀
    行台中分行八十七年八月七日台中字第一號通知影本一份、支票影本五份、退票
    理由單影本五份、慶豐商業銀行信用卡部通知影本一份、買賣合約書影本一份、
    鵬遠環境工程股份有限公司函影本一份、台灣省立彰化醫院八十七年十月十二日
    八十七彰醫總字第三０五七號函影本一份、八十七年十一月十八日八十七彰醫總
    字第三五九七號函影本一份、八十七年十二月十一日八十七彰醫總字第三九三四
    號函影本一份、八十八年六月五日八十八彰醫總字第一七六０號函影本一份、收
    據影本二份、工程合約書影本一份、台灣省立彰化醫院第二類事業廢棄物處理機
    構擴充相關週邊工程投標須知影本一份、買賣合約書影本一份、存證信函影本一
    份、買賣合約書影本一份、轉帳傳票影本一份、支票影本一份、請款單影本一份
    、指封切結影本一份、終止租賃契約協議書影本一份、台中市稅捐稽徵處黎明分
    處函影本一份、機械採購合約書影本一份、通知函影本一份、支票影本三十份、
    協議書影本一份、轉帳傳票影本二份、統一發票影本二份、離職申請書影本五份
    、薪資月報表影本二份、統一發票六份、現金支出傳票影本二份、台中市稅捐稽
    徵處營業稅繳款書影本三份、離職證明書影本一份、請款申請書影本一份、彰化
    商業銀行大陸間接匯出匯款申請書影本一份、行政院暨所屬各機關營繕工程招標
    注意事項影本一份等物為證，並聲請傳訊證人陳聖智、林明珠、何梓權。被告則
    否認上情，辯稱：前開民事確定判決認定事實有所違誤，被告確有系爭支票之債
    權存在，所為聲請假扣押執行之行為，係屬正當權利之行使，並無侵害原告之虞
    ，又被告假扣押之標的僅係銀行帳戶及工程合約，僅屬小額，當不至於影響原告
    公司之營運，而原告所提出之工程遭解約所受之損害與被告無關，應係原告無意
    繼續營運及施工品質不良所導致，與被告之行為應無相當之因果關係等語，並提
    出筆錄影本一份、電話錄音譯文影本一份、臺灣臺中地方法院檢察署八十七年度
    偵字第一二五０二號簡易判決處刑聲請書影本一份、本院八十七年度中簡字第二
    三三八號民事判決影本一份、八十七年度簡上字第四七六號民事判決影本一份、
    答辯狀影本一份、指封切結書影本一份、照片二張、公司基本資料查詢影本一份
    、昆山六豐機械工業有限公司工業廢水整改工程機械採購合約書影本一份、永信
    藥品工業股份有限公司台灣新廠廢水處理場工程合約書影本一份、經濟部公司執
    照影本一份、公司簡介影本一份、工程合約書影本一份、調查筆錄影本一份、統
    一發票影本一份、人事職掌表影本一份、公司基本資料查詢影本一份、錄音譯文
    影本一份、經濟部公司執照影本一份、陳述狀影本一份、臺灣臺中地方法院檢察
    署八十九年度偵續字第八三號起訴書影本一份等物為證，及聲請傳訊證人王松川
    、陳正奮、許美華、曾明富、洪大華。
三、經查：
  （一）按假扣押裁定因自始不當而撤銷，或因第五百二十九條第二項及第五百三十
        條第三項之規定而撤銷者，債權人應賠償債務人因假扣押或供擔保所受之損
        害；假扣押之裁定，債權人得聲請撤銷之，民事訴訟法第五百三十一條、第
        五百三十條第三項分別定有明文。次按侵權行為固以故意或過失侵害他人之
        權利為成立要件，惟關於假扣押裁定因自始不當而撤銷，或因民事訴訟法第
        五百二十九條第二項，及第五百三十條第三項之規定而撤銷者，債權人應賠
        償債務人因假扣押及供擔保所受之損害，同法第五百三十一條定有明文，故
        債權人所負此項賠償損害責任，乃本於假扣押裁定撤銷之法定事由而生，債
        務人賠償請求權之成立，即不以債權人之故意或過失為要件，最高法院五十
        八年台上字第一四二一號著有判例。原告主張被告因本案訴訟判決敗訴確定
        ，向本院聲請撤銷假扣押之裁定，業如前述，則原告以民事訴訟法第五百三
        十一條為訴訟標的，自無庸證明被告有何故意、過失之侵害行為，僅需證明
        原告所受之損害與被告假扣押之行為間有相當因果關係即足。原告公司因被
        告聲請假扣押查封銀行帳戶、工程合約書及原告公司之辦公設備之行為，原
        告公司之下游承包商，顧慮原告資金遭凍結，營運顯有困難，恐將無法獲取
        應得之報酬，而不願續行施作，以致原告因下游承包廠商不願繼續施作，無
        法於承攬工程約定期限內完工，遭定作人解除或終止契約關係，定金、保證
        金、押租金等因違約遭沒收，原可取得之工程款亦無法請求，揆諸上情，因
        被告聲請假扣押查封之行為，凍結原告公司之資金，造成原告公司因資金無
        法有效運用，而遭解約、終止契約所受之損害，業據提出買賣合約書影本一
        份、鵬遠環境工程股份有限公司函影本一份、台灣省立彰化醫院八十七年十
        月十二日八十七彰醫總字第三０五七號函影本一份、八十七年十一月十八日
        八十七彰醫總字第三五九七號函影本一份、八十七年十二月十一日八十七彰
        醫總字第三九三四號函影本一份、八十八年六月五日八十八彰醫總字第一七
        六０號函影本一份、收據影本二份、工程合約書影本一份、台灣省立彰化醫
        院第二類事業廢棄物處理機構擴充相關週邊工程投標須知影本一份、買賣合
        約書影本一份、存證信函影本一份、買賣合約書影本一份、指封切結影本一
        份、終止租賃契約協議書影本一份、機械採購合約書影本一份、通知函影本
        一份、協議書影本一份、行政院暨所屬各機關營繕工程招標注意事項影本一
        份等物為證，復經證人林明珠到庭證稱：「我之前在鵬遠公司擔任業務經理
        及總經理的助理，被告聲請假扣押時，我有在場，當時我們是要求扣押物品
        由我們保管，單被告堅持要由他們保管，雙方發生爭執，後來被告同意由原
        告保管電話總機及電腦，經理等決策者之辦公室內用品均遭搬空，僅剩ＯＡ
        隔間家具，公司員工見工程合約及公司帳戶均遭扣押，乃紛紛離職，我們的
        承包商經法院通知後也都與我們解約，另外支票帳戶被扣押後，我們陸續收
        回廠商所持有之支票，但仍有三張支票在被告手中，不同意我們收回，以致
        於我們因退票，被列為拒絕往來，離職員工有一、二位是到被告公司任職，
        支票款部分，我們是以丙○○個人財產、以現金換回鵬遠公司有無向被告借
        錢我不清楚，彰化醫院與國光公司因為收到法院通知，懷疑我們資金遭凍結
        ，無完工能力，所以解約，永泰企業社也因同樣原因不再施工，當時原告有
        試圖要去挽回，但是因永泰企業社不配合，以致努力未果，為離職七、八位
        員工仍留下來幫丙○○繼續完成後續工程。」等語，且原告公司之支票亦因
        遭假扣押而紛遭退票，被列為拒絕往來，影響原告公司之信用狀況，亦據提
        出新竹區中小企業銀行台中分行八十七年八月七日台中字第一號通知影本一
        份、支票影本五份、退票理由單影本五份、慶豐商業銀行信用卡部通知影本
        一份等物為證，則原告公司之損害與被告之假扣押行為二者之間，顯有相當
        之因果關係存在，則原告據以請求被告賠償損害，自屬有據。
  （二）至於被告雖以證人曾明富證稱：「在大陸有三個工廠在做，其中永信公司的
        工程在八十七年五月底我離開大陸時已經完工了，永信公司還要付給原告公
        司約八萬元美金，已經完工但與下包工程有糾紛，機械被拆走，所以未試車
        ，統一公司的工程已經完工，但因零件問題，沒有通過試車，六豐公司的工
        程機械設備已經到了，尚未開始施工，因料剛到，人也才剛叫好的原因，永
        信工程在八十七年四月底零件有匯錢過去，沒有錢付款，所以零件被拆走，
        我是八十七年六月二十七日離開原告公司，我離開時永信公司、統一公司工
        程已完成，但未付款給人家，大陸上的小包是我去找的，所以小包有無收到
        錢我都知道，在八十七年八月份我打聽到原告還沒有付錢給小包，所以整個
        工程尚未完工。」等語，證人許美華證稱：「扣押當天我有在場，只有搬一
        些印表機、大辦公桌等辦公用具，主要電腦沒有動，繪圖機是大張圖才需用
        到，小張圖不需要，如果要用大繪圖機可用影印機一直放大，公司薪水沒有
        照時間付給我，我打電話向原告要薪水，對方說已經不是原告公司，是鵬成
        公司，但我是打同一支電話。我八十七年七、八月二個月薪水公司未付，公
        司派我去上課。」等語，及證人陳正奮證稱：「八十七年七月二十日假扣押
        當天，乙○○與書記官到場，現場林明珠出面制止，說該處不是鵬遠公司，
        但該處除掛有鵬遠公司招牌外，還掛有另一家鵬遠環境工程顧問股份有限公
        司，雙方發生爭執，法院有確認為鵬遠公司，假扣押標的，有大型桌椅、一
        台大繪圖機及幾部噴墨列表機、二部手提電腦，另外是鵬遠公司員工自行拆
        下個人電腦的硬碟自行保管，個人電腦之主機、螢幕等並未查扣，當時乙○
        ○都沒有去碰，假扣押標的是交由乙○○保管，當時原告有要求要由他們保
        管，理由是資料的保留，並非為公司之營運，至於乙○○當時有無要求由其
        保管，我不記得了，我當時是在鵬遠公司擔任技術部經理，對公司而言，繪
        圖機只是輔助工具，並不會影響公司營運，我現在並未任職於炬光公司，以
        前有任職過，時間為八十七年九月份至八十九年三月間，炬光公司總經理為
        乙○○，決策是董事長決定，原告部分是有提過要另外成立鵬程公司。我在
        被告聲請假扣押後，遭辭退，其他同事沒有此情形，未遭辭退的同事在假扣
        押之前有提到要搬公司的事，打包工作是假扣押後才進行，新的公司叫鵬成
        公司，也有在進行，業務是承續之前的業務，我是透過昆山公司等客戶方面
        所獲知的，鵬成公司後來也有接洽另外的工作。（原告公司遷移原因）為了
        躲避與被告之間的債務。」等語，據以否認原告公司受有損害，惟被告扣押
        原告公司之辦公家具及設備等，不論是否對於原告公司造成無法營運之結果
        ，然業足以造成原告公司營運之不便及困難，且原告公司之請求，主要係以
        被告假扣押查封原告公司之帳戶及工程合約等資產，造成原告之損害，是以
        ，被告執此為辯，尚難阻卻其賠償責任之成立。
  （三）次按損害賠償，除法律另有規定或契約另有訂定外，應以填補債權人所受損
        害及所失利益為限；依通常情形或依已定之計畫、設備或其他特別情事，可
        得預期之利益，視為所失利益，民法第二百一十六條第一項定有明文。茲就
        原告請求之損害賠償分述之：
        原告資金遭被告假扣押凍結，以致資金流通不良，無法限期完工，彰化醫
          院因而解除工程合約，沒收履約保證金二十萬元及差額保證金六十萬七千
          四百二十六元部分，係屬原告所受之損害，而工程款一百八十九萬二千五
          百七十四元部分，係屬依已既定之承攬契約計畫可得預期之利益，視為原
          告所失之利益，合計為二百七十萬元之損害，業據提出鵬遠環境工程股份
          有限公司函影本一份、台灣省立彰化醫院八十七年十月十二日八十七彰醫
          總字第三０五七號函影本一份、八十七年十一月十八日八十七彰醫總字第
          三五九七號函影本一份、八十七年十二月十一日八十七彰醫總字第三九三
          四號函影本一份、八十八年六月五日八十八彰醫總字第一七六０號函影本
          一份、收據影本二份、工程合約書影本一份、台灣省立彰化醫院第二類事
          業廢棄物處理機構擴充相關週邊工程投標須知影本一份等物為證，堪信為
          真，是以，原告請求二百七十萬元之損害金，應予准許。
        國光公司於施工中途終止工程合約，喪失工程款一百二十萬七千五百元之
          收益，其中原告於簽約時先行收取之二十四萬一千五百元簽約金，但已轉
          付下游承包商永泰企業社一十七萬元，合計為一百一十三萬六千元之損害
          ，業據提出買賣合約書影本一份、存證信函影本一份、買賣合約書影本一
          份等物為證，原告依既定之工程合約，原可得預期之工程款收益，但因被
          告假扣押之行為，契約遭國光公司終止，原告喪失所得之利益為一百二十
          萬七千五百元之工程款，然原告業經領取二十四萬一千五百元之簽約金，
          應予扣除，至於原告依次承攬之契約關係，另行給付下游承包商永泰企業
          社之一十七萬元部分，尚與被告假扣押之行為並無相關連性，自不得請求
          ，是以，原告請求九十六萬六千元之損害金，應予准許。
        原告辦公處所之出租人終止租約，沒收租賃保證金一十七萬零八百三十五
          元之損害，業據提出終止租賃契約協議書影本一份為證，原告因被告假扣
          押行為，以致資金流通困難，無力依約給付辦公室租金，而遭出租人終止
          租賃契約，沒收保證金，亦屬原告所受之損害，然依據終止租賃契約協議
          書第四條之約定，原告已經扣除之回復原狀費用六萬元部分，並未給付，
          即非損害，應予扣除，是以，原告請求一十一萬零八百三十五元之損害金
          ，應予准許。
        昆山六豐公司終止工程合約，原告依約賠償五十八萬九千四百元之損害，
          業據提出機械採購合約書影本一份、通知函影本一份、協議書影本一份等
          物為證，原告因資金凍結無法依約施工，而給付之違約賠償金，亦屬因被
          告假扣押之行為所受之損害，自得請求，是以，原告請求五十八萬九千四
          百元之損害金，應予准許。
        另按公司係依法組織之法人，其名譽遭受損害，無精神上痛苦之可言，登
          報道歉已足回復其名譽，自無依民法第一百九十五條第一項規定請求精神
          慰撫金之餘地，最高法院六十二年台上字第二八０六號著有判例。原告公
          司，係屬法人組織，必非自然人，揆諸前揭說明，無精神上之痛苦可言，
          自不得請求非財產上之損害，是以原告請求名譽受損之六百萬元金神慰撫
          金，洵屬無據，要難准許。被告所辯，堪信為真實。
        綜上所述，原告所得請求之損害賠償，合計為四百三十六萬六千二百三十
          五元。至於被告抗辯原告因而減省之費用，亦應予扣除等語，然被告並未
          提出具體事證，以實其說，本院自難併予斟酌。
四、從而，原告依民事訴訟法第五百三十一條之損害賠償請求權，請求被告給付四百
    三十六萬六千二百三十五元及自八十八年八月二十七日起至清償日止，按年息百
    分之五計算之利息，為有理由，應予准許。原告逾此部分之請求，洵屬無據，應
    予駁回。
五、本件原告勝訴部分，兩造陳明願供擔保，聲請宣告假執行及免為假執行，經核均
    無不合，爰分別酌定相當擔保金額，予以准許之。至於原告敗訴部分，其訴既經
    駁回，其假執行之聲請，亦失所附麗，應併予駁回。
六、本件事證已明，兩造其餘陳述、舉證，與本院心證之形成及判決之結果不生影響
    ，爰不一一論述。
七、據上論結，本件原告之訴為一部有理由、一部無理由，依民事訴訟法第七十九條
    但書、第三百九十條第二項、第三百九十二條，判決如主文。
中      華      民      國    八十九    年      十      月     二十     日
                              臺灣臺中地方法院民事第一庭
~B法      官  巫淑芳
右為正本係照原本作成
如對本判決上訴，須於判決送達後廿日內向本院提出上訴狀
中      華      民      國    八十九    年      十      月    二十四    日
~B法院書記官


司法院資訊處製作；財團法人民間司法改革基金會備份。
